【裁判字號】    97,聲判,29
【裁判日期】    971128
【裁判案由】    聲請交付審判
【裁判全文】
臺灣桃園地方法院刑事裁定              97年度聲判字第29號
聲  請  人
即告 訴 人  乙○○
            丙○○
            甲○○
告訴代理人  桂大正律師
被      告  丁○○
上列聲請人即告訴人因被告業務過失致死案件，不服臺灣高等法
院檢察署中華民國97年9 月1 日97年度上聲議字第4698號駁回聲
請再議之處分（原不起訴處分案號：臺灣桃園地方法院檢察署97
年度偵續字第141 號），聲請交付審判，本院裁定如下：
    主  文
聲請駁回。
    理  由
一、按告訴人不服上級法院檢察署檢察長或檢察總長認再議為無
    理由之駁回處分者，得於接受處分書後10日內委任律師提出
    理由狀，向該管第一審法院聲請交付審判；法院認交付審判
    之聲請不合法或無理由者，應駁回之，刑事訴訟法第258 條
    之1 、第258 條之3 第2 項前段分別定有明文。又，民國91
    年1 月17日三讀通過，同年2 月8 日公布之刑事訴訟法第25
    8 條之1 係參考德國刑事訴訟法第172 條第2 項之規定及日
    本刑事訴訟法第262 條準起訴之規定，增訂「聲請法院交付
    審判制度」，告訴人於不服上級檢察署之駁回處分者，得向
    法院聲請交付審判。其目的係為對於檢察官起訴裁量權之制
    衡，除貫徹檢察機關內部檢察一體之原則所含有之內部監督
    機制外，另宜有檢察機關以外之監督機制，由法院介入審查
    ，提供告訴人多一層救濟途徑（刑事訴訟法第258 條之1 立
    法理由參照）。此時，法院僅在就檢察官所為不起訴處分是
    否正確加以審查，以防止檢察機關濫權。依此立法精神，法
    院就聲請交付審判案件裁定准否前，依同法第258 條之3 第
    3 項規定固「得為必要之調查」，惟其調查證據之範圍，自
    應以偵查中曾顯現之證據為限，不可就告訴人新提之證據再
    為調查，亦不可蒐集偵查卷以外之證據；且法院於審查交付
    審判之聲請有無理由時，應以審酌告訴人所指摘不利被告之
    事證未經檢察機關詳為調查或斟酌，或不起訴處分書所載理
    由違背經驗法則、論理法則及證據法則為限，方符本條係為
    制衡檢察官起訴裁量權之立法意旨。又按檢察官依偵查所得
    之證據足認被告有犯罪嫌疑者，應提起公訴，刑事訴訟法第
    251 條定有明文，此之所謂「足認被告有犯罪嫌疑者」，乃
    檢察官之起訴門檻需有「足夠之犯罪嫌疑」，並非所謂「有
    合理可疑」而已，詳言之，乃依偵查所得事證，被告之犯行
    很可能獲致有罪判決，具有罪判決之高度可能始足當之，而
    法院之審查僅能限制在檢察官終結偵查處分是否違反上開應
    起訴而未起訴之起訴法定原則情形，若案件未達起訴門檻者
    ，即應以無理由予以駁回，合先敘明。
二、本件聲請人即告訴人乙○○、丙○○、甲○○以被告丁○○
    涉犯刑法第276 條第2 項業務過失致死罪而提出告訴，案經
    臺灣桃園地方法院檢察署檢察官偵查後，以97年度偵字第63
    57號為不起訴處分，經告訴人等聲請再議，由臺灣高等法院
    檢察署檢察長命檢察官續行偵查後，再經檢察官以97年度偵
    續字第141 號不起訴處分，經告訴人等再度聲請再議，由臺
    灣高等法院檢察署檢察長以再議無理由，於97年9 月1 日以
    97年度上聲議字第4698號處分書駁回再議之聲請。聲請人乙○○、丙○○於97年9 月11日收受處分書、聲請人甲○○於
    同年月9 日收受處分書後，均於10日內，於97年9 月16日委
    由代理人桂大正律師提出聲請交付審判理由狀，向本院聲請
    交付審判，經本院審核聲請人之程序要件，符合刑事訴訟法
    第258 條之1 第1 項之規定，此有刑事委任狀及刑事交付審
    判聲請狀附卷可參，復經本院依職權調閱臺灣桃園地方法院
    檢察署97年度偵續字第141 號卷宗、臺灣高等法院檢察署97
    年度上聲議字第4698號卷宗核閱無誤，故本件聲請程序係屬
    適法。
三、聲請交付審判意旨略以：被告顯可預見其停車於人行道上之
    行為將造成其他利用者撞擊之風險，並非被告或一般人所不
    能預見之情事發生，而被害人蔡夢婷之死因為體腔內出血及
    頭胸部鈍創，其雖於撞擊後倒地有口吐白沫，然此亦不能確
    定是癲癇症發作，再若被告不將車輛停放在人行道上，縱被
    害人蔡夢婷失控駛向人行道，亦有時間採取應變措施而避免
    事故之發生，故被告之違規停車行為與本件車禍事故之發生
    應有因果關係云云。
四、按犯罪事實應依證據認定之，無證據不得認定犯罪事實，刑
    事訴訟法第154 條第2 項定有明文。而事實之認定，應憑證
    據，如未能發現相當證據，或證據不足以證明，自不能以推
    測或擬制之方法，為裁判基礎，最高法院40年臺上字第86號
    亦著有判例意旨可資參照。
五、然訊據被告丁○○堅決否認有何業務過失致人於死犯行，辯
    稱：伊並無過失等語。經查：
  (一)被告丁○○係址設桃園縣中壢市○○路○ 段428 號凱桃汽車
    股份有限公司中壢分公司店長，於96年2 月13日下午，指示
    該公司員工將車牌號碼1351－NM號自用小客車倒車駛上該公
    司入口右側（即南側）之人行道上停放（車頭朝北，即朝往
    桃園方向），適有被害人蔡夢婷騎乘車牌號碼PG8 －532 號
    重型機車後載其母蔡鄧愛璐，沿桃園縣中壢市○○路由北往
    南方向（即由桃園往中壢延平路方向）行駛，於同日下午4
    時30分許，行至中華路2 段該路段與延平路路口前之中華路
    2 段428 號前，因控車失當而人車倒地，並右斜滑出車道，
    再撞擊停放於人行道上之上開自用小客車右前保險桿處下緣
    ，蔡夢婷因而受有頭胸部鈍創致體腔內出血之傷害，蔡鄧愛
    璐則受有左腳骨折之傷害（未據告訴）一情，固為被告所自
    承在卷（見96年度相字第345 號相驗卷第7 至8 、30、75頁
    ），核與證人蔡鄧愛璐於警詢中陳述、在場目擊證人林世峰
    於警詢中陳述及偵查中具結證述案發當時情節相符（見相驗
    卷第9 、12、30頁背面、第31頁），復有桃園縣警察局中壢
    分局道路交通事故現場圖、道路交通事故調查報告表、事故
    現場及車損照片9 幀附卷可稽（見相驗卷第13至15、24至28
    頁）。而被害人蔡夢婷因本件車禍事故致受有頭胸部鈍創致
    體腔內出血之傷害，經緊急送醫救治後，於到院當時已無生
    命徵象，經醫生施以氣管插管及心肺復甦術後，仍於當日下
    午5 時24分不治死亡一情，亦有天晟醫院診斷證明書1 紙在
    卷可稽，並經臺灣桃園地方法院檢察署檢察官督同法醫師到
    場相驗屍體屬實，且製有相驗筆錄、電請相驗案件報告、驗
    斷書、相驗屍體證明書等附卷足憑，及相驗屍體照片5 幀可
    證（見相驗卷第23、29、32、57至59頁），是此部分之事實
    ，固堪認定。
  (二)惟按刑法上之過失，其過失行為與結果間，在客觀上有相當
    因果關係始得成立。所謂相當因果關係，係指依經驗法則，
    綜合行為當時所存在之一切事實，為客觀之事後審查，認為
    在一般情形下，有此環境、有此行為之同一條件，均可發生
    同一之結果者，則該條件即為發生結果之相當條件，行為與
    結果即有相當之因果關係。反之，若在一般情形下，有此同
    一條件存在，而依客觀之審查，認為不必皆發生此結果者，
    則該條件與結果不相當，不過為偶然之事實而已，其行為與
    結果間即無相當因果關係；亦即以所生之結果觀察，認為確
    因某項因素而惹起，又從因素觀察，認為足以發生此項結果
    ，始克當之，最高法院76年臺上字第192 號、58年臺上字第
    404 號分別著有判例可資參照。而據在場目擊證人林世峰於
    警詢中陳述：當時伊在肇事地點之隔壁洗車，看到被害人騎
    乘機車在中華路最右側車道上，車速快停止時，忽然又加速
    失控撞到人行道上之車牌號碼1351－NM號自用小客車車頭，
    伊上前看，看到被害人口吐白沫、手握拳，有點像羊癲瘋發
    作等語（見相驗卷第12頁）；於偵查中具結證述：伊當時在
    距離肇事地點約10公尺處洗車，伊見到被害人騎車的車速很
    慢，但行經肇事地點時，車速突然加快，且車子從路邊斜到
    人行道，撞到停在人行道上的車牌號碼1351－NM號車頭等語
    （見相驗卷第30頁背面、第31頁），以林世峰當時距離肇事
    地點僅9.5 公尺，其於該處向肇事地點觀看之視線良好一節
    ，亦據檢察官於偵查中勘驗在卷，有97年6 月18日勘驗筆錄
    在卷可稽（見97年度偵續字第141 號偵查卷第11頁），其所
    述自堪採信，且觀諸現場照片所示，被告車輛完全停放於人
    行道上，其碰撞點在車前保險桿右側下緣處，而被害人蔡夢
    婷之機車前車頭上方、右下側均有車殼破裂情形，可見本件
    肇事係起因被害人蔡夢婷騎乘機車失控倒地，人車右斜滑出
    車道，再撞擊停放在人行道上之前揭被告車輛前保險桿右側
    下緣處，而被告雖有指示員工將車輛停放於人行道上，然其
    停車處所完全未佔用到被害人機車通行之道路，亦非被害人
    機車行經處所，有前揭現場照片在卷可稽（見相驗卷第52至
    56頁），則在一般通常情形下，縱存有此違規在人行道上停
    車之同一條件，依客觀之審查，不必皆發生致道路上通行機
    車之騎士死亡結果，亦即若非其突然駕駛失控致人車倒地，
    又右斜滑出車道，再撞擊人行道上之車輛之種種偶然事實，
    焉會與停放在人行道之被告車輛發生碰撞？足見本件車禍事
    故乃肇因於被害人蔡夢婷之失控駕駛行為。而被告雖有指示
    員工將車輛停放於人行道上之行為，然該車既絲毫未占用任
    何被害人機車通行道路，則在一般通常情形下，實不會與人
    行道外之通行車輛發生碰撞之情形，是本院認被告違規於人
    行道上停車之條件與本件被害人死亡結果並不相當；況本件
    車禍經送臺灣省桃園縣區車輛行車事故鑑定委員會鑑定結果
    係：蔡夢婷駕駛重機車控車失當駛出車道撞擊停放於人行道
    上之車輛為肇事原因，丁○○之自用小客車並無肇事因素，
    有該委員會97年3 月14日桃縣行字第0975200728號函桃縣鑑
    970055案鑑定意見書1 件附卷足憑，亦認被告之違規停車行
    為並非本件車禍之肇事因素，此復經檢察官送請臺灣省桃園
    縣區車輛行車事故覆議鑑定認：蔡夢婷駕駛重機車，失控倒
    地右斜滑出車道撞擊停放於人行道之車輛為肇事原因，有該
    委員會97年7 月10日覆議字第0976202619號函1 紙在卷可稽
    （見同上偵續卷第29頁），再度確認被告之違規停車行為並
    非本件車禍之肇事原因，綜此，實難認被害人之死亡與被告
    違規於人行道上停放車輛之行為有相當之因果關係。
  (三)再者，被害人機車係倒地後再右斜滑出車道至人行道處，始
    會撞擊被告停放車輛前保險桿右側下緣處，則此失控駕駛後
    之滑行之舉顯非一般人客觀上所得預見。而被害人蔡夢婷生
    前罹有癲癇症一情，亦據證人即被害人之夫甲○○於偵查中
    證述屬實（見相驗卷第31頁），其於案發當時疑似因癲癇症
    發作之身體不適，致其機車失控而倒地右斜滑出車道一節，
    亦據目擊證人林世峰於警詢、偵查中證述在卷，已如前述，
    並據在場目擊證人黎世勇於警詢中陳稱：伊聽見撞擊聲音才
    發現車禍，是伊報案的，伊當時見到被害人口吐白沫、手握
    拳有點像羊癲瘋發作等語（見相驗卷第11頁）在卷，則其疑
    似因身體不適而致失控駕駛之舉，更非被告或一般人所能預
    見。
六、綜上所述，經核卷內現存事證，本件車禍之發生顯係蔡夢婷
    騎機車失控倒地後，滑出道路而撞及被告停放在人行道上之
    車輛前保險桿右下緣處甚明，本件車禍之發生與被告在人行
    道上停車，客觀上並無相當因果關係，並非被告停車不當所
    致，且亦難認被告對此結果之發生客觀上應有預見之可能，
    難認被告就告訴人等所指涉業務過失致死犯行，已達於刑事
    訴訟法第251 條所定「足認被告有犯罪嫌疑」之應起訴門檻
    ，本件原不起訴分書及駁回再議聲請之處分書認被告所涉前
    揭罪嫌尚屬不足，就被告所涉業務過失致死案件分別予以不
    起訴處分及駁回再議之聲請，即無違反起訴法定原則之應起
    訴而不起訴之情形，於法自無違誤。聲請意旨仍執前詞，指
    摘原處分請求交付審判，非有理由，應予駁回。
七、依刑事訴訟法第258條之3第2項前段，裁定如主文。
中    華    民    國    97    年    11    月    28    日
                  刑事第九庭  審判長法  官 吳為平
                                    法  官 林玉蕙
                                    法  官 蘇琬能
以上正本證明與原本無異。
不得抗告。
                                    書記官 許家慧
中    華    民    國    97    年    11    月    28    日


司法院資訊處製作；財團法人民間司法改革基金會備份。
